臺灣高等法院刑事判決　　　　　　96年度上重更(一)字第31號
上　訴　人　臺灣士林地方法院檢察署檢察官
上　訴　人
即　被　告　甲○○
　　　　　　　　　　（
選任辯護人　林振堆律師
上列上訴人因被告殺人案件，不服臺灣士林地方法院95年度重訴
字第9號，中華民國95年11月28日第一審判決（起訴案號：臺灣
士林地方法院檢察署95年度偵字第5509號），提起上訴，經判決
後，由最高法院發回更審，本院判決如下：
    主  文
上訴駁回。
    事  實
一、甲○○曾於民國88年間，因槍砲彈藥刀械管制條例、恐嚇等
    案件，經分別判處有期徒刑3年、罰金銀元10萬元，及有期
    徒刑4月確定。89年8月24日開始執行，91年5月28日縮短刑
    期假釋出監，93年1月26日假釋期滿執行完畢。
二、甲○○與丙○○原為男女朋友關係，嗣因丙○○和他人交往
    提議分手，而對丙○○心生不滿。95年4月13日甲○○得知
    丙○○對其提出妨害自由告訴，氣憤難平竟萌殺人故意，於
    95年4月14日上午7時40分許，攜帶自己先前購買之利刃2 把
    ，自台北市○○區○○街、延平北路口丙○○住處附近跟蹤
    丙○○，並隨同丙○○搭乘公車。同日上午8時25分許，丙
    ○○下車步行經過台北市大同區○○○路199之1號前騎樓時
    ，尾隨的甲○○即取出預藏的利刃，先以右手持刀朝丙○○
    背後猛刺，丙○○倒地後，甲○○仍不罷休，復以雙手各持
    1把刀，接續朝丙○○胸部、腹部、背部等身體部位多處猛
    刺，使丙○○受有鼻部刀傷1處、左下顎部刀傷1處、右肩刀
    傷1處、左肩及左胸上方刀傷3處、右側胸、腹部刀傷多處、
    刀刺入傷造成的右側肋骨多根骨折、左背上方刀傷1處、背
    部上方刀傷1處、右側背上方刀傷2處、右大腿前側刀傷1處
    、左手掌刀傷1處、左第4指刀傷1處、左食指刀傷1處、右手
    肘刀傷2處、右臂刀傷2處等多處傷害而大量失血，甲○○旋
    即逃離現場。丙○○雖經送醫急救，仍於95年4月14日上午
    11時15分許，因多處銳器創致出血性休克死亡。95年4月20
    日上午7時30分許，甲○○為警在台北縣三重市○○路○段
    111之10號5樓樓頂逮捕。
三、案經丙○○之父乙○○訴由臺北市政府警察局大同分局報告
    臺灣士林地方法院檢察署檢察官偵查起訴。
    理  由
一、依刑事訴訟法第159條之1第2項規定「被告以外之人於偵查
    中向檢察官所為陳述，除顯有不可信之情況者外，得為證據
    」。所謂「顯有不可信性」，是指陳述是否出於供述者之真
    意、有無違法取供情事之信用性而言。
二、本件陳振明、吳佳玲、黃素珍、謝廣欽等證人於偵查中經具
    結向檢察官所為之陳述，有95年4月14日相關之偵查筆錄及
    證人結文附於偵查卷可佐，由全卷證據資料顯示，證人陳振
    明、吳佳玲、黃素珍、謝廣欽在偵查中向檢察官所為之陳述
    ，未見有何違法取供情節，無顯不可信情況，是其等於偵查
    中之證言，應認均有證據能力，先予指明。
三、訊據被告甲○○對於因不滿丙○○另結男友，95年4月13日
    復知丙○○對其提出妨害自由告訴，即生殺人犯意。95年4
    月14日7時40分許，先在丙○○上班等公車的地方，跟丙○
    ○一起上公車，到了台北市○○○路、南京西路口時跟著丙
    ○○下車，尾隨了數步後，就以右手所持刀子刺她背後一刀
    ，丙○○倒地後，繼以雙手各持一把刀往丙○○肚子、胸部
    猛刺數刀，丙○○因而死亡等事實，迭據被告於警詢、偵查
    、原審訊問時坦白承認（見95年4月20日警詢筆錄、95年4月
    20日偵查筆錄、原審95年4月20日訊問筆錄、原審95年6 月
    29日準備程序筆錄），核與證人謝廣欽於95年4月14日偵查
    中證稱：我聽到女子喊救命，看到女子跌倒在地，兇手半蹲
    在女子旁邊，兇手用雙手捶被害人，仔細看才知道2隻手都
    有刀子，監視器看到的人與我看到下手的人衣著一樣，臉部
    因為有點距離，我沒看清對方長相，但髮型是一樣的等語；
    其復於原審95年10月31 日證稱：案發當時我經過南京西路
    19 9之1號前案發現場，我聽到對面有女孩子慘叫聲，看到
    一個男的把那個女的推倒，男的兩隻手好像在捶女孩子，後
    來才看到男的兩隻手都有握住刀柄，刀柄是黃的．．在馬偕
    醫院我有指認兇手，就是如同相驗卷的指認照片，我當時看
    到的背影跟在庭被告的背影很像，但是當時我看到的被告正
    面，是比較遠的距離等語。證人黃素珍於95年4月14日偵查
    中證稱：我經過那邊聽到女子在叫，看到時，女的已躺在地
    上，我以為那男的在捶被害人，男的站起來，我才發現他雙
    手各拿一把刀，左手那把已經彎曲，我看到那男的長相，我
    看了監視器畫面，可以確定兇手就是照片上這個人等語；其
    復於原審95年10月31日證稱：案發當時我要從延平北路轉南
    京西路，我看到的時候被害人已經躺在地上，男生蹲著，雙
    手上、下動，那個男生在作動作的時候還抬頭看我，跟我面
    對面，後來那個男生站起來，我才看到他兩手都拿刀，其中
    1把刀已經彎掉了．．兇手離開後，被害人的血一直流，我
    試著問被害人，認不認識兇手，她沒有辦法回答．．當時路
    上有行人，但是有些人都閃避，不敢接近。我有看到兇手的
    臉，他有正面抬頭看我在馬偕醫院也有指認確認兇嫌等語。
    證人陳振明95年4月14日於偵查中證稱：當時我在對面，聽
    到女子在叫，看到男的手上有1支亮亮的東西，因為被柱子
    擋到，沒看到全部的動作，只看到他把刀子拿起來，我騎機
    車到對面看，那女的倒在地上並流血，那男的往銀行方向走
    等語。其復於原審95年10月31日證稱：案發當時我在南京西
    路199之1號前案發現對面，聽到女生的慘叫聲，就看到對面
    有男子兩手在動，看到的是男子背面，他兩手在上、下揮動
    ，我就騎機車到對面看，看到一個女生倒在地上，走廊地上
    有1條血跡等語。證人吳佳玲於95年4月14日偵查中證稱：我
    看到兇手靠被害人很近，手上拿白白的東西，．．我看清是
    刀子時，他就拿刀子刺被害人，先刺被害人背部，再跑到被
    害人前方刺被害人正面，被害人倒地後，他跨坐在被害人身
    上再刺，監視器畫面看到的人就是我現場看到的人，當時我
    離兇手只有4、5 步等語。證人謝政安於原審95年10月31日
    證稱：當時是從監視器及被害人的交往關係，得知被害人有
    一男友，被害人曾經在士林分局報案，而鎖定被告涉嫌本案
    ，監聽過程中，聽到被告一直在籌錢逃亡等語相符。此外、
    復有卷附臺灣士林地方法院檢察署95年度偵字第6068號不起
    訴處分書一紙、現場照片12幀、監視翻拍照片3幀、台北市
    政府警察局現場勘報告書（內含證物送驗紀錄表、內政部警
    政署刑事警察局鑑驗書、警方現場勘查照片簿）、2把刀子
    照片可佐，以及扣案的刀子2把可證。被告殺害丙○○時所
    使用的刀子2把，經當庭勘驗結果：二把刀子上都沾滿血跡
    ，1把刀刃較寬、1 把刀刃較窄；其中1把兇刀已經呈彎曲狀
    ，刀刃長約22公分，刀柄長約12.3公分，刀刃最寬處約3公
    分；另外1把兇刀，刀刃長約21公分，刀柄長約12.3公分，
    刀刃最寬的部分約4.5公分等情，亦有原審於95年10月31日
    所製勘驗筆錄在卷可憑。
四、查證人陳振明、吳佳玲、黃素珍、謝廣欽等人均為本件案發
    當時偶然經過現場之人，與本件被告或被害人素不相識，對
    於被告與丙○○間情感糾紛自無所知悉，與被告無任何恩怨
    仇隙，當無設詞構陷被告之可能，是其等就目睹本案經過情
    形之陳述，應為真實。被害人因被告的殺害行為受傷大量流
    血，雖經送馬偕醫院醫治，仍急救無效終因多處銳器創致出
    血性休克而死亡等情，此經檢察官督同法醫相驗、解剖勘驗
    無誤，製有驗斷書、解剖筆錄、相驗屍體證明書、法務部法
    醫研究所（95）醫鑑字第0803號鑑定書可佐。再者，胸、腹
    部乃人體要害，持銳器猛刺，足以使人的身體受創，發生死
    亡結果，此為眾所皆知之事實。如前所述，被告坦承有殺害
    被害人的故意，而被告持刀猛刺被害人，被害人倒地後，被
    告不僅未停止，甚至雙手各持1把刀接續多次猛刺被害人胸
    、腹部，造成被害人多處刀傷流血，其中肋骨多根還因刀械
    刺入骨折，被告所持的刀子其中一把尚因刺入而呈彎曲形狀
    ，益見被告以刀子刺入被害人身體時，用力之猛、殺意之堅
    ，被告確有殺人的故意，已極明確。
五、被告於原審雖另辯稱：不記得有刺了那麼多刀，希望可以送
    精神鑑定等語。惟查：被告行為時的精神狀態，經送請行政
    院國軍退除役官兵輔導委員會台北榮民總醫院精神鑑定結果
    ，認為「案發前王員除多年前因情緒低落於醫療院所精神科
    門診就診一次外，未再有就醫紀錄，期間王員亦無因明顯精
    神症狀造成情緒及行為異常；鑑定時王員雖因本壓力事件呈
    現主觀焦慮及憂慮情緒，但王員之知覺正確度可，無明顯認
    知功能及思考障礙；本案案發之前因後果，雖然王員似乎將
    問題皆歸於被害人，但未達妄想程度；王員於案發後亦未伴
    隨特別異常行為；故推斷王員的精神狀況於95年4月14日本
    案行為時，並無『因精神障礙或其他心智缺陷，致不能辨識
    其行為違法或欠缺依其辨識而行為之能力』，亦無『上開能
    力顯著減低』之情形。」等語，有該醫院95年9月29日以北
    總精字第0950019015號函文檢送之精神狀況鑑定書在卷為憑
    。參以：被告在加害丙○○之前，刻意自丙○○平時搭公車
    處開始尾隨丙○○，並將預備作案的刀子2把先行藏放在外
    套內側口袋（見被告於原審95年6月29日之陳述）；且被告
    於行為後，尚知先行丟棄行兇所用刀械，再迅速逃離案發現
    場；況被告對於持刀殺害丙○○的過程能有條不紊的表達行
    兇過程，顯見被告意識清楚，而其對案發事件與事件順序亦
    可逐一陳述，並無記憶缺失。足見被告為本件行為時之判斷
    力及意識力均正常，並未喪失或顯然減低對外界之知覺理會
    能力，被告於本案行為時之精神狀態，並無「因精神障礙或
    其他心智缺陷，致不能辨識其行為違法或欠缺依其辨識而行
    為能力」，或「上開能力顯著減低」之情節，甚為灼然。如
    前所述，被告既有殺害被害人的故意，且客觀上確有實施殺
    害的行為，則被告接續的多次行刺，行兇之際未刻意逐次詳
    細清數實際的下手刀數，衡之乃屬常情，是被告辯稱：不記
    得刺了那麼多刀，並不影響本院對被告所犯殺人行為之判斷
    ，自難為有利被告之認定。綜上所述，本件被告的殺人犯行
    明確，應予依法論科。
六、核被告的行為，是犯刑法第271條第1項殺人罪。被告有如犯
    罪事實欄記載之科刑執行情形，有本院被告前案紀錄表在卷
    可稽，其於受有期徒刑執行完畢後，5年以內故意再犯有期
    徒刑以上本件之罪，為累犯，除法定刑為死刑、無期徒刑外
    ，應依刑法第47條規定加重其刑。
七、原審認被告罪證明確，適用刑法第2條第1項前段、第271條
    第1項、第47條、第37條第1項、第38條第1項第2款之規定，
    及審酌被告有槍砲、恐嚇前案犯罪紀錄，素行不佳，而其行
    為時年已35歲，具有判斷是非善惡能力，僅因不滿被害人與
    其分手，並對之提出刑事告訴，即萌殺人犯意，在光天化日
    下的人來人往公共場所行兇，手段兇殘，對社會造成的衝擊
    甚大，任何具有良知之人見被害人如此慘狀，應均難以忍受
    ，而被害人家屬痛失至親，所受的心靈傷痛更難以回復，
    本件的被告惡性非常重大，因此縱然對被告量處有期徒刑之
    最高刑度，猶不足以償其罪責，故量處被告無期徒刑，並依
    刑法第37條第1項規定，宣告褫奪公權終身。復說明扣案2把
    刀子為被告自行購買所有，且係供本件犯罪所用之物，此據
    被告供承在卷，應依刑法第38條第1項第2款規定宣告沒收。
    至扣案之男用皮鞋1雙、男用上衣1件、行動電話1具（見95
    年度偵字第5509號偵查卷第88頁），非違禁物，客觀上亦非
    供被告犯本件之罪所用之物，故不予宣告沒收。
八、經核原判決上開認事用法，洵無違誤，量刑亦屬妥適。檢察
    官循告訴人請求上訴以被告殺人之手段兇殘，復以精神疾病
    為辯，試圖脫罪毫無悔意，如未處以極刑，被害人家屬心中
    傷痛難以獲得平撫等語；被告上訴則以原審量刑過重，業已
    與被害人家屬民事和解，請求從輕量刑云云。惟按刑罰係對
    犯罪行為人之生命、自由與財產之拘束、剝奪，行為人所受
    之刑罰，應與法律所保護之利益及行為人侵害該法益之程度
    相當，始符比例原則。又刑罰之量定，固屬法院自由裁量之
    職權行使，惟刑事審判之量刑，在於實現刑罰權之分配的正
    義，故法院對科刑判決之被告量刑，應符合罪刑相當原則，
    使罰當其罪，以契合人民之法律感情，此所以刑法第五十七
    條明定科刑時應審酌一切情狀，尤應注意該條所列各款情形
    ，以為科刑輕重之標準。原判決就被告犯罪情節，已在事實
    欄明白認定，及於理由欄詳加論斷，最後明審酌被告有槍
    砲、恐嚇前案犯罪紀錄，素行不佳，而其行為時年已三十五
    歲，具有判斷是非善惡能力，僅因不滿被害人與其分手，並
    對之提出刑事告訴，即萌殺人犯意，公然在光天化日下的人
    來人往公共場所行兇，手段兇殘，暴戾行為影響危害社會甚
    鉅，任何具有良知之人見被害人如此慘狀，均難以忍受，而
    被害人家屬痛失至親，所受的心靈傷痛更難以回復，本件的
    被告惡性非常重大，因此縱然對被告量處有期徒刑之最高刑
    度，猶不足以償其罪責，故量處被告無期徒刑，並依刑法第
    三十七條第一項規定，宣告褫奪公權終身，罰當其罪，自不
    宜輕縱，應屬符合社會期待及國民之法律感情，量刑難謂有
    何不當。被告雖已與被害人家屬達成民事和解，惟仍難平復
    被害人家屬內心之悲痛，彌補其損害，其請求予以從輕量刑
    ，自無理由。又檢察官上訴請求處以極刑，查被告之犯行手
    段，雖殘暴兇狠，惟姑念其係因與被害人感情生變受到刺激
    ，由愛生恨而鑄下大錯，犯罪後尚能坦承犯行，原審時雖以
    精神疾病為辯，惟其確曾因精神疾病就醫，並非飾詞否認犯
    罪，其請求調查有利之證據，要屬被告訴訟法上權利之正當
    行使；又被告已於原審就附帶民事訴訟部分，與被害人之父
    乙○○、母謝盧秀珍成立和解，有臺灣士林地方法院九十五
    年度重附民字第二五號和解筆錄可憑，雖被告目前尚未實際
    清償，然被害人之家屬，日後尚非不能據予聲請強制執行，
    足證其有心彌補被害人家屬損害，本性應非窮凶極惡罪無可
    赦之徒，爰認尚無處以極刑使與人世永久隔絕之必要。至本
    件被告雖於殺害被害人丙○○後，猶向台灣士林地方法院檢
    察署告訴丙○○誣告，經檢察官以丙○○死亡為由為不起訴
    處分，此有丙○○於本院前案紀錄表一紙可憑（附本院卷第
    53頁），然此僅為被告為證明其確曾遭受丙○○提出妨害自
    由告訴，所受之不平，請求法律給予公道之舉，要難以此即
    謂被告犯罪後無悔悟之心。從而，原審就刑罰裁量職權之行
    使，既未逾越法律所規定之範圍，亦無濫用權限之情形，殊
    不能任意指摘原審量刑不當，檢察官、被告上訴仍就原審量
    刑輕重予以爭執，均無理由，應予駁回。
據上論斷，應依刑事訴訟法第368條，判決如主文。
本案經檢察官張啟彬到庭執行職務。
中　　華　　民　　國　　96　　年　　7　　月　　 11　　日
　　　　　　　　　刑事第十六庭  審判長法　官  葉騰瑞
　　　　　　　　　　　　　　　　　    法　官  楊貴雄
　　　　　　　 　 　　　　　　　　　　法　官  莊明彰
以上正本證明與原本無異。
如不服本判決，應於收受送達後十日內向本院提出上訴書狀，其
未敘述上訴之理由者並得於提起上訴後十日內向本院補提理由書
（均須按他造當事人之人數附繕本）。
                                      書記官  周素秋
中　　華　　民　　國　　96　　年　　7　　月　　 11　　日
附錄：本案論罪科刑法條全文
中華民國刑法第271條第1項
（普通殺人罪）
殺人者，處死刑、無期徒刑或 10 年以上有期徒刑。
前項之未遂犯罰之。
